【裁判字號】    96,上訴,4411
【裁判日期】    970110
【裁判案由】    毒品危害防制條例
【裁判全文】
臺灣高等法院刑事判決                96年度上訴字第4411號
上  訴  人
即  被  告  甲○○
上列上訴人因違反毒品危害防制條例案件，不服臺灣臺北地方法
院96年度訴字第1184號，中華民國96年9月28日第一審判決（起
訴案號：臺灣臺北地方法院檢察署96年度毒偵字第2131號），提
起上訴，本院判決如下：
    主  文
原判決撤銷。
甲○○施用第一級毒品，累犯，處有期徒刑柒月。扣案之第一級
毒品海洛因（淨重零點零貳公克）沒收銷燬之；包裝袋壹個沒收
。
    事  實
一、甲○○前於民國八十三年間，因違反麻醉藥品管理條例案件
    ，經臺灣臺北地方法院判處有期徒刑六月確定，又於八十四
    年間，因違反肅清煙毒條例案件，經本院判處有期徒刑三年
    二月確定，同年間復因違反肅清煙毒條例、麻醉藥品管理條
    例案件，經臺灣臺北地方法院分別判處有期徒刑三年十月、
    十月，應執行刑為有期徒刑四年六月確定；及至九十二年三
    月六日執行完畢。另於九十四年間，因施用第一級毒品海洛
    因，先後經臺灣臺北地方法院裁定送觀察勒戒及強制戒治，
    及至九十五年四月二十四日執行完畢，並經臺灣臺北地方法
    院檢察署檢察官為不起訴處分確定。竟不知悔改，於九十六
    年五月二十四日某時（起訴書誤載為自九十六年四月間開始
    ），在臺北市○○路某不詳加油站廁所內（起訴書誤載為在
    臺北縣中和市、永和市及臺北市○○區○○路公廁等處），
    施用第一級毒品海洛因（下稱海洛因）一次，嗣於同年五月
    二十五日十一時十五分許（起訴書誤載為二十二日），在臺
    北市○○區○○路一三二號前，因神情、行為怪異，經警盤
    查後主動交付海洛因一包（淨重零點零二公克），而悉上情
    。
二、案經臺北市政府警察局萬華分局報請臺灣臺北地方法院檢察
    署檢察官偵查起訴。
    理  由
一、上開事實，業據上訴人即被告甲○○於原審及本院坦承不諱
    。而被告為警查獲時採集之尿液送請臺灣尖端先進生技醫藥
    股份有限公司以EIA酵素免疫分析法初步檢驗，以GC/MS氣相
    層析質譜儀確認檢驗結果，呈鴉片類陽性反應，有該公司九
    十六年六月四日濫用藥物檢驗報告在卷可稽；又扣案之白粉
    經送法務部調查局鑑定結果，含第一級毒品海洛因成分，有
    該局九十六年六月二十六日調科壹字第０九六二三０五二九
    二０號鑑定書可憑（見偵查卷第五二頁）；足見被告自白施
    用海洛因確與事實相符。
二、被告於九十四年間，因施用第一級毒品海洛因，先後經臺灣
    臺北地方法院裁定送觀察勒戒及強制戒治，及至九十五年四
    月二十四日執行完畢，並經臺灣臺北地方法院檢察署檢察官
    為不起訴處分確定，有本院被告前案紀錄表在卷可參。事證
    明確，被告於觀察勒戒及強制戒治執行完畢後五年內，再犯
    本件施用第一級毒品犯行堪以認定。
三、雖公訴人起訴被告自九十六年四月間起，平均每三、四日施
    用一次海洛因，至九十六年五月二十二日始為警查獲，惟被
    告為警查獲之時間係九十六年五月二十五日，有警詢筆錄、
    臺北市政府警察局萬華分局刑事案件移送書在卷可稽，起訴
    書所載應屬誤會；且被告除為警查獲時所採集尿液之驗尿報
    告外，並無其他驗尿報告足以佐證先前多次施用毒品犯行，
    而檢察官於原審準備程序及審理時均當庭陳述減縮此部分犯
    罪事實，自屬撤回此部分起訴，本院自無從審理。
四、核被告所為，係犯毒品危害防制條例第十條第一項之施用第
    一級毒品罪。被告持有海洛因之低度行為應為施用之高度行
    為所吸收，不另論罪。被告於八十三年間，因違反麻醉藥品
    管理條例案件，經臺灣臺北地方法院判處有期徒刑六月確定
    ，又於八十四年間，因違反肅清煙毒條例案件，經本院判處
    有期徒刑三年二月確定，同年間復因違反肅清煙毒條例、麻
    醉藥品管理條例案件，經臺灣臺北地方法院分別判處有期徒
    刑三年十月、十月，應執行刑為有期徒刑四年六月確定；及
    至九十二年三月六日執行完畢，有本院被告前案紀錄表在卷
    可考，被告於有期徒刑執行完畢五年內，故意再犯本件有期
    徒刑以上之罪，為累犯，應依刑法第四十七條第一項規定加
    重其刑。
五、原審就被告論罪科刑，固非無見。惟原審僅就扣案之海洛因
    （淨重零點零二公克）宣告沒收銷毀，疏未就包裝海洛因之
    包裝袋諭知沒收，尚有未當；被告上訴，指摘原審量刑過重
    ，固無理由，惟原判決既有可議，自應由本院撤銷改判。爰
    審酌被告前有多次施用毒品案件前科，並經法院裁定觀察勒
    戒、強制戒治執行完畢後，猶再犯本件，情節非輕，及參酌
    被告犯罪動機、目的、手段，犯罪後自行前往療養院就醫（
    有衛生署八里療養院九十六年九月十一日診斷證明書可參）
    ，並能坦承犯行等一切情狀，量處有期徒刑七月。扣案之海
    洛因（淨重零點零二公克），係查獲之第一級毒品，應依毒
    品危害防制條例第十八條第一項前段規定沒收銷燬之；另包
    裝海洛因之包裝袋一只，既得與毒品分別鑑秤重量，與毒品
    即無難以析離，並係被告所有供施用毒品犯罪所用之物，應
    依刑法第三十八條第一項第二款規定宣告沒收。
據上論斷，應依刑事訴訟法第369條第1項前段、第364條、第299
條第1項前段，毒品危害防制條例第10條第1項、第18條第1項前
段，刑法第11條前段、第47條第1項、第38條第1項第2款，判決
如主文。
本案經檢察官鄭龍照到庭執行職務。
中    華    民    國    97    年     1    月    10    日
                  刑事第四庭審判長法  官  蔡秀雄
                                  法  官  鄭水銓
                                  法  官  陳國文
以上正本證明與原本無異。
如不服本判決，應於收受送達後十日內向本院提出上訴書狀，其
未敘述上訴之理由者並得於提起上訴後十日內向本院補提理由書
（均須按他造當事人之人數附繕本）。
                                  書記官  蔡棟樑
中    華    民    國    97    年     1    月    10    日
附錄：本案論罪科刑法條全文
毒品危害防制條例第10條第1項：
施用第一級毒品者，處六月以上五年以下有期徒刑。
施用第二級毒品者，處三年以下有期徒刑。


司法院資訊處製作；財團法人民間司法改革基金會備份。
